【裁判字號】    92,易,1447
【裁判日期】    921031
【裁判案由】    詐欺等
【裁判全文】
臺灣高雄地方法院刑事判決                        九十二年度易字第一四四七號
    公  訴  人  臺灣高雄地方法院檢察署檢察官
    被      告  乙○○
右列被告因詐欺等案件，經檢察官提起公訴（九十二年度偵字第七六八一號），嗣本
院訊問被告後，因被告認罪，並詢問檢察官、被告意見後，乃裁定進行簡式審判程序
，本院判決如左：
    主  文
乙○○連續意圖為自己不法之所有，以詐術使人將本人之物交付，累犯，處有期徒刑
陸月，如易科罰金，以參佰元折算壹日。又意圖為自己不法之所有，而侵占自己持有
他人之物，累犯，處有期徒刑伍月，如易科罰金，以參佰元折算壹日。應執行有期徒
刑拾月，如易科罰金，以參佰元折算壹日。
    事  實
一、乙○○前因偽造文書案件，於民國八十八年三月九日，經臺灣臺中地方法院以八
    十七年度第二三九四號判處有期徒刑一年六月，並於同年四月三日確定，入監後
    ，於八十九年十一月二十八日縮短刑期假釋出獄，至九十年二月三日保護管束期
    滿止，因未撤銷假釋而執行完畢。
二、乙○○猶不知警惕，意圖為自己不法之所有，且基於概括之犯意，利用九十二年
    二月至四月下旬間，借住軍中同袍甲○○家中（位於高雄縣鳥松鄉○○村○○街
    十五號）機會，得知甲○○家門鑰匙均置門口鞋櫃內，乃以鑰匙開啟房門，自由
    進出高家，期間除陸續於上址竊得冰箱、洗衣機、ＶＣＤ及桌上型電腦各一臺外
    ；另於九十二年三月十二日上午十時，在該址二樓房間桌上，竊得甲○○所有匯
    豐銀行信用卡一張（卡號：五四三九─四一○三─六九○六─五四六二號）；復
    於九十二年四月十九日上午十時，至高家竊得錄放影機、電視選臺器及電視訊號
    放大器各一臺。得手後，除冰箱、洗衣機、ＶＣＤ及桌上型電腦部分，變賣新臺
    幣（下同）九千元外，另以竊得之信用卡預借現金、盜刷財物。
三、又乙○○竊得前開信用卡後，明知本身財力發生困難，已無支付能力，竟意圖為
    自己不法之所有，除於信用卡背面簽寫自己姓名外，並(一)基於概括之犯意，連續
    於附表編號一至三之時地，持上開信用卡，向中興銀行設置於該行三民分行之自
    動付款設備（俗稱自動提款機或ＡＴＭ）預借現金，使電腦自動辨識系統對真正
    持卡人之識別陷於錯誤，共計交付一萬五千元（不含手續費九百元、循環利息一
    千一百三十七元）予乙○○。(二)另基於概括之犯意，連續於附表編號四至十之時
    間，持上開信用卡，至附表編號四至十所示之特約商店刷卡消費，購買服飾、油
    品等財物，消費後，於信用卡簽帳單（一式二聯，含持卡人存根聯及商店存根聯
    ）客戶簽名欄中，以複寫之方式，簽寫自己之姓名（其中『台亞石油股份有限公
    司屏東加油站』簽帳單部分，係簽『宏』字，餘簽帳單則均簽『乙○○』），並
    將之交付前揭特約商店人員，致各該商店服務人員誤信其為真正持卡人，有支付
    消費款項之意，而陷於錯誤，交付所購買之物品（物品價值詳附表編號四至十）
    。
四、乙○○於九十年四月一日向全洲小客車租賃股份有限公司（負責人：林寧，設
    台南縣麻豆鎮○○路二號）承租車牌號碼ＩＩ─一一○七號自小客車，約定每日
    租金為二千三百元，且租賃期間至九十年四月二日中午十二時止，嗣租賃期間屆
    至，乙○○欠缺代步工具，且無力繳納續租租金，乃另意圖為自己不法之所有，
    變異持有為所有之意思，侵占前開持有中之汽車，至九十二年四月二十六日中午
    止，林寧始向警方領回，計積欠租金五萬五千二百元（即二十四天乘每日租金
    二千三百元）。
五、嗣於九十年四月二十六日清晨六時許，乙○○駕駛前開汽車駛經高雄縣鳳山市○
    ○○路一八六號前時，為警攔獲，並在該車扣得錄放影機、電視選臺器及電視訊
    號放大器各一臺及信用卡一張及編號十之簽帳單一紙，而循線查獲上情。
六、案經高雄市政府警察局移送臺灣高雄地方法院檢察署檢察官偵查起訴，嗣本院訊
    問被告後，因被告認罪，並詢問檢察官、被告意見後，乃裁定進行簡式審判程序
    。
    理  由
一、右揭犯罪事實，業據被告乙○○於本院審理時坦白承認。核與被害人甲○○指訴
    之情節相符（詳九十二年四月二十六日警訊筆錄、檢察官九十二年五月十六日訊
    問筆錄）；而被害人全洲小客車租賃股份有限公司負責人林寧亦於本院證陳：
    被告於九十二年四月一日租車，原租一天，並給付一日租金二千三百元，但被告
    屆期未還車，伊於九十年四月二日、三日與被告聯絡，被告表示隔天還車，但未
    歸還，之後被告就不接電話，至九十年四月底時，屏東某當舖致電表示有人要當
    汽車（即車牌號碼ＩＩ─一一○七號自小客車），因該車設定動產擔保抵押，被
    告即向當舖佯稱伊與被告一起做，但當舖不相信，乃來電查詢，所以被告應有佔
    為己有之意思等語綦詳（詳本院九十二年七月十一日訊問筆錄）。此外，復有扣
    押筆錄、扣押物品清單、扣押物品目錄、照片、信用卡消費對帳單、扣案物（錄
    放影機、電視選臺器及電視訊號放大器各一臺及信用卡一張及編號十之簽帳單一
    紙）、贓物認領保管收據、汽車租賃約定書、財團法人聯合信用卡服務中心函附
    持卡人銷費帳單明細、銀行（香港上海匯豐銀行、華南銀行、中國信託商銀、上
    海儲蓄銀行、臺灣土地銀行、臺新銀行）函附簽帳單可參。因被告自白顯與事實
    相符，是本件事證明確，被告犯行堪以認定。
二、被告竊取被害人甲○○信用卡等物，係犯刑法第三百二十條第一項竊盜罪【因九
    十二年二月至四月下旬間，被害人甲○○同意被告與其同住，且不避諱家中鑰匙
    置於鞋櫃內之事（詳九十二年四月二十六日警訊筆錄、檢察官九十二年五月十六
    日訊問筆錄），是被告進入被害人甲○○家中後，順道竊取物品，應僅成立竊盜
    罪，並不構成侵入住宅罪】；又被告以信用卡預借現金、盜刷財物，則係分別觸
    犯刑法第三百三十九條之二第一項由自動付款設備取得他人之物罪、第三百三十
    九條第一項詐欺取財罪【（盜刷部分，公訴人認係犯刑法第三百三十九條第二項
    詐欺得利罪，尚有未恰，惟起訴基本事實同一，起訴法條應予變更）。另按一般
    信用卡正面均印製有發卡銀行、卡號、有效日期、申請人英文姓名等資料，係表
    彰發卡銀行與申請人間信用卡契約關係之文書，申請人因而得以持信用卡至特約
    商店消費，而信用卡背面簽名欄申請人之簽名，則係表彰真正持卡人身分之證明
    ，若在信用卡背面簽名欄偽造他人之簽名，固構成偽造私文書罪，惟若簽署自己
    之姓名，則僅表示自己為該信用卡之申請人，並不生損害於公眾或他人，故尚不
    構成偽造私文書罪。】；另被告侵占汽車，核其所有係犯刑法第三百三十五條第
    一項普通侵占罪。其次，被告所犯竊盜、七次詐欺取財及三次由自動付款設備取
    得他人之物之犯行，均時間緊接，方法相同，所犯又皆係構成要件相同之罪名，
    顯係基於概括犯意反覆為之，均為連續犯，應各依刑法第五十六條規定，論以一
    竊盜、詐欺取財罪、由自動付款設備取得他人之物罪，並加重其刑。被告所犯連
    續竊盜、連續由自動付款設備取得他人之物罪間，有方法結果之牽連犯關係，應
    從一重論以連續竊盜罪；又連續竊盜、連續詐欺取財罪間，亦有方法結果之牽連
    犯關係，應從一重論以連續詐欺取財罪。而被告所犯連續詐欺取財、普通侵占罪
    間，犯意各別、行為互異，應分論併罰之【公訴人認連續竊盜罪，亦應分論併罰
    ，容有誤會。預借現金部分，應構成由自動付款設備取得他人之物罪，而非詐欺
    得利罪，公訴人亦有誤會，惟因此部分與竊盜罪間，有牽連犯之裁判上一罪關係
    ，且已載明於犯罪事實，為起訴效力所及，本院自應併予審究，在基本事實不同
    下，無庸變更起訴法條。此外，附表編號八、九部分，公訴人雖未論及，惟與起
    訴部分具有連續犯、牽連犯之裁判上一罪關係，為起訴效力所及，本院亦應併予
    審究】。再者，被告前因偽造文書案件，於八十八年三月九日，經臺灣臺中地方
    法院以八十七年度第二三九四號判處有期徒刑一年六月，並於同年四月三日確定
    ，入監後，於八十九年十一月二十八日縮短刑期假釋出獄，至九十年二月三日保
    護管束期滿止，因未撤銷假釋而執行完畢等情，有臺灣高等法院被告全國前案紀
    錄表、臺灣高雄地方法院刑案資料查註紀錄表可參。其受有期徒刑完畢後，五年
    內再犯有期徒刑以上之罪），均為累犯（詐欺取財、普通侵占罪部分），應依刑
    法第四十七條之規定，各加重其刑，詐欺取財部分，並依法遞加之。爰審酌被告
    前案執行後，復竊取、侵占他人物品，並以信用卡預借現金、盜刷財物，行為實
    有可議，且辜負友人借用之良心美意，惟念及被告犯後坦承犯行，尚知悔悟，並
    參以竊取財物價值、預借現金及盜刷財物之金額、侵占車輛價值、租金積欠數額
    ，及被告均未與被害人達成和解，被害人甲○○領回部分失竊物品；租車公司已
    領回車輛等一切情狀，分別量處如主文所示之刑，並定其應執行刑，以資懲儆。
    檢察官求處有期徒刑四年二月，尚屬過重。
三、末查，簽帳單持卡人存查聯部分，僅扣得一張（即附表編號十部分），其餘並未
    扣案，因被告遭查獲時，未扣案之簽帳單並未尋得，應已滅失，爰不宣告沒收之
    ；而扣得之簽帳單，業經警方返還告訴人甲○○（詳警訊卷之扣押物品目錄），
    雖無證據證明業已滅失，惟自返還時起迄今，已逾六月，為免執行之困難，亦不
    宣告沒收之。至簽帳單特約商店存查聯部分，業已交付各特約商店，非屬被告所
    有，自不得宣告沒收。
據上論斷，應依刑事訴訟法第二百七十三條之一第一項、第二百九十九條第一項前段
、第三百條，刑法第五十六條、第三百二十條第一項、第三百三十五條第一項、第三
百三十九條第一項、第三百三十九條之二第一項、第五十五條、第五十一條第五款、
第四十一條第一項前段、第二項、第四十七條，罰金罰鍰提高標準條例第一條前段、
第二條，判決如主文。
中    華    民    國    九十二    年      十      月      三十一        日
                            臺灣高雄地方法院刑事第一庭
                                法  官  方  百  正
右正本證明與原本無異。
如不服本判決，應於判決送達後十日內，向本院提出上訴狀。
                                書記官  張  金  蘭
中    華    民    國      九十二      年      十一      月      三      日
附表：
┌──┬─────┬──────┬─────┬───────┐
│編號│時間（九十│  特約商店  │物品、消費│  備     註   │
│    │二年）    │            │或提款    │              │
├──┼─────┼──────┼─────┼───────┤
│ 一 │三月十七日│中興銀行之自│五千元    │預借現金      │
│    │十二時二十│動提機即ＡＴ│          │              │
│    │六分      │Ｍ（三民分行│          │              │
│    │    │：高雄市九如│          │              │
│    │          │一路七三號）│          │              │
│    │          │（機臺號碼：│          │              │
│    │          │Ｉ８１）    │          │              │
├──┼─────┼──────┼─────┼───────┤
│ 二 │同日十二時│同右        │同右      │同右          │
│    │二十七分  │            │          │              │
├──┼─────┼──────┼─────┼───────┤
│ 三 │同日十二時│同右        │同右      │同右          │
│    │五十分    │            │          │              │
├──┼─────┼──────┼─────┼───────┤
│ 四 │三月十九日│傑西卡服飾店│二千五百元│公訴人誤載為三│
│    │十三時四分│            │          │月二十二日    │
│    │          │            │          │              │
├──┼─────┼──────┼─────┼───────┤
│ 五 │三月十九日│星智運動世界│三千三百五│同右          │
│    │十二時一分│台南中正店  │十元      │              │
│    │          │            │          │              │
├──┼─────┼──────┼─────┼───────┤
│ 六 │三月二十七│和育洋行高雄│五千六百四│公訴人誤載為三│
│    │日十二時三│店          │十四元    │月三十一日    │
│    │十三分    │            │          │              │
├──┼─────┼──────┼─────┼───────┤
│ 七 │四月三日六│台亞石油股份│五百元    │              │
│    │時八分    │有限公司屏東│          │              │
│    │          │加油站      │          │              │
├──┼─────┼──────┼─────┼───────┤
│ 八 │四月十二日│臺糖國泰加油│五百元    │公訴人漏未起訴│
│    │凌晨四時十│站（高雄縣鳳│          │              │
│    │八分      │山市○○路一│          │              │
│    │          │段二八一號）│          │              │
├──┼─────┼──────┼─────┼───────┤
│ 九 │四月十四日│中油桂宏加油│三百元    │同右          │
│    │八時二十二│站          │          │              │
│    │分        │            │          │              │
├──┼─────┼──────┼─────┼───────┤
│ 十 │四月十七日│中油鳳榮加油│五百元    │              │
│    │八時二十九│站          │          │              │
│    │分        │            │          │              │
├──┴─────┼──────┴─────┴───────┤
│合計            │預借現金一萬五千元、循環利息一千一百三十│
│                │七元、手續費九百元。盜刷金額：一萬三千二│
│                │百九十四元。合計三萬零三百三十一元。    │
└────────┴────────────────────┘
附錄本判論罪科刑所依據之法條：
中華民國刑法第三百二十條
意圖為自己或第三人不法之所有，而竊取他人之動產者，為竊盜罪，處五年以下有期
徒刑、拘役或五百元以下罰金。
意圖為自己或第三人不法之利益，而竊佔他人之不動產者，依前項之規定處斷。
前二項之未遂犯罰之。
中華民國刑法第三百三十九條
意圖為自己或第三人不法之所有，以詐術使人將本人或第三人之物交付者，處五年以
下有期徒刑、拘役或科或併科一千元以下罰金。
以前項方法得財產上不法之利益或使第三人得之者，亦同。
前二項之未遂犯罰之。
中華民國刑法第三百三十五條
意圖為自己或第三人不法之所有，而侵占自己持有他人之物者，處五年以下有期徒刑
、拘役或科或併科一千元以下罰金。
前項之未遂犯罰之。
中華民國刑法第三百三十九條之二
意圖為自己或第三人不法之所有，以不正方法由自動付款設備取得他人之物者，處三
年以下有期徒刑、拘役或一萬元以下罰金。
以前項方法得財產上不法之利益或使第三人得之者，亦同。


司法院資訊處製作；財團法人民間司法改革基金會備份。
